臺灣臺中地方法院民事判決
110年度家繼簡字第58號
原      告  劉文雄  

訴訟代理人  劉志秋  
被      告  林火木  
            湯劉貴美
            黃永岳  
            黃寶惠  
兼
訴訟代理人  黃永政  
被      告  賴嘉敏  
                      居臺中市○○區○○○路○段000號00            樓
            賴嘉彗  
            賴建宏  
                      居臺中市○○區○○○路○段000號00            樓
上列當事人間請求分割遺產事件，經本院於民國111年8月17日言
詞辯論終結，判決如下：
    主      文
一、兩造就被繼承人林金水所遺如附表一所示遺產，應依附表一
    「分割方法」欄所示方法予以分割。
二、訴訟費用由兩造依附表二所示應繼分比例負擔。
    事實及理由
壹、被告黃永岳、賴嘉敏、賴建宏經合法通知，未於言詞辯論期
    日到場，查無民事訴訟法第386條各款所列情形之一，按照
    家事事件法第51條準用民事訴訟法第385條第1項前段規定，
    依原告之聲請，由其一造辯論而為判決。
貳、原告主張略以：
一、被繼承人林金水於民國88年9月1日死亡，配偶黃銀(90年3月
    3日死亡)，及養女賴林貴花(74年2月20日歿)、養子林火木
    。又賴林貴花死亡，由子女即被告賴嘉敏、賴嘉彗、賴建宏
    。而黃銀死亡，由子女賴林貴花、林火木、黃武雄(於87年9
    月26日死亡)、劉文雄、湯劉貴美，而黃武雄死亡，有子女
    即被告黃永岳、黃寶惠、黃永政。即被繼承人林金水之繼承
    人為兩造，應繼分(含再轉繼承自黃銀部分)如附表二所示(
    含計算式)。又被繼承人林金水死亡遺有如附表一所示之遺
    產。
二、被繼承人林金水並未以遺囑禁止繼承人分割遺產，兩造間復
    無不能分割之約定，且如附表一所示之遺產亦無不可分割之
    情形，惟兩造迄今無法達成分割協議，爰依民法第1164條之
    規定，提起本件分割遺產訴訟，請求將如附表一所示遺產之
    公同共有關係依兩造之應繼分比例分割，各分別取得所有。
三、對被告陳述之抗辯：　　
㈠、房屋稅籍有兩份（詳卷101-104頁），被繼承人林金水當時有
    說33號的前面給被告林火木，後面給原告，這次的拆遷是拆
    到原告的。要分割的33號是春安段0857地號。
㈡、免稅證明書寫的是33號，33號房子有兩間，一間坐落在春安
    段857號，一間坐落在859地號，這次拆遷是在859號，是原
    告的。857地號的33號是被繼承人林金水的，就是本件繼承
    的標的。
四、並聲明：如主文所示。
參、被告則以：
一、被告林火木主張：沒意見(卷第233、239頁)。
二、被告湯劉貴美主張：伊要33號的房子。還有70萬、40萬的拆
    遷補助費，原告拿走，要拿出來大家分。34號也是被繼承人
    林金水的遺產。拆遷的不是原告的，是被繼承人林金水的，
    要不然拆遷時為何找伊等去(卷第223、233、240、278頁)。
三、被告黃永岳主張：不要33號房子(卷第224頁)。
四、被告黃寶惠、黃永政主張：不要33號的房子(卷第224頁)。
五、被告賴嘉彗主張：要33號房子(卷第224頁)。　　　　
六、其餘被告未到庭爭執，亦未提出書狀作何聲明或陳述。
肆、得心證之理由：
一、按遺產繼承人，除配偶外，依左列順序定之：一、直系血親
    卑親屬。二、父母。三、兄弟姊妹。四、祖父母。前條所定
    第一順序之繼承人，以親等近者為先。第1138條所定第一順
    序之繼承人，有於繼承開始前死亡或喪失繼承權者，由其直
    系血親卑親屬代位繼承其應繼分。同一順序之繼承人有數人
    時，按人數平均繼承。但法律另有規定者，不在此限。民法
    第1138條、第1139條、第1140條、第1141條分別定有明文。
    又繼承人有數人時，在分割遺產前，各繼承人對於遺產全部
    為公同共有；繼承人得隨時請求分割遺產，但法律另有規定
    或契約另有訂定者，不在此限，民法第1151條、第1164條亦
    定有明文。
二、原告主張：被繼承人林金水於88年9月1日死亡，兩造均為繼
    承人，應繼分比例如附表二所示之事實，為被告所不爭執，
    並有戶籍謄本為證，核無不合，堪信符實。
三、原告主張：被繼承人林金水死後留有如附表一所示之遺產之
    事實，為被告林火木、黃永岳、黃寶惠、黃永政、賴嘉彗不
    爭執，被告賴嘉敏、賴建宏則未到庭爭執，亦未提出書狀作
    何聲明或陳述。被告賴林貴花否認之，主張稱：除如附表一
    之33號房子外，尚有34號房子，不然怎有還有70萬元、40萬
    元的拆遷補助費而要伊等去配合(卷第278頁)等語。原告上
    開主張之事實，業據提出臺中市政府地方稅務局房屋稅籍證
    明書(卷第21、241、243頁)、遺產稅免稅證明書(卷第23、2
    61頁)、地上物拆遷補償協議書、送信確認報表、國有土地
    勘(清)查表使用現況略圖(卷第247-257頁)為證，並有臺中
    地區農會110年4月27日台中地區農信字第1100000879號函、
    中華郵政股份有限公司臺中郵局110年4月28日中管字第1100
    002689號函暨所附客戶各類儲金帳戶查詢在卷(卷第65頁)可
    稽。查，上開記載被繼承人林金水之建物，僅如附表一編號
    1所示，被告湯劉貴美上開所辯，應有誤會。從而，被繼承
    人林金水之遺產如附表一所示。
四、本件兩造就被繼承人林金水之遺產無法協議分割，且如附表
    一所示之遺產並無不能分割之情形，另無證據顯示兩造彼此
    訂有不分割遺產之協議，則原告本於繼承人之地位，依照前
    揭法條規定，請求裁判分割兩造公同共有之如附表一所示遺
    產，即屬有據。
五、按法院就共有物為裁判分割時，應考慮公平、當事人聲明、
    應有部分比例與實際是否相當、共有物之客觀情狀、共有物
    之性質、共有物之價格與經濟價值、共有利益、各共有人主
    觀因素與使用現狀、各共有人之利害關係等因素；又究以原
    物分割或變價分割為適當，法院除應斟酌上述因素外，不受
    共有人所主張分割方法之拘束。復按共有物分割之方法不能
    協議決定者，法院得命為以原物分配於各共有人，民法第82
    4條第2項第1款定有明文，又公同共有物分割之方法，除法
    律另有規定外，應依關於共有物分割之規定，此觀同法第83
    0條第2項規定自明。本件如附表一編號1部分，係屬不動產
    ，宜歸兩造按如附表二「應繼分比例」分割為分別共有。至
    於被告黃永岳、黃寶惠、黃永政稱不要取得上開房屋，惟渠
    等自可於取得後，出售(或贈與)他人，自不待言。至於附表
    一編號2、3部分，性質係屬可分，故原告請求以原物分配，
    並依兩造如附表二應繼分比例分割而各自取得所有，自屬公
    平適當。爰判決如主文第一項所示。
六、末按因共有物分割、經界或其他性質上類似之事件涉訟，由
    敗訴當事人負擔訴訟費用顯失公平者，法院得酌量情形，命
    勝訴之當事人負擔其一部，民事訴訟法第80條之1 定有明文
    ，此規定亦為家事訴訟事件所準用，觀之家事事件法第51條
    規定即明。本件分割遺產乃具非訟事件之性質，本院斟酌何
    種分割方法較能增進共有物之經濟效益，並兼顧兩造之利益
    ，以決定適當之分割方法，不因何人起訴而有不同，故原告
    請求分割之訴雖有理由，惟由敗訴當事人負擔訴訟費用顯非
    公平，爰由兩造依應繼分比例即附表二所示之比例負擔訴訟
    費用。
伍、訴訟費用負擔之依據：家事事件法第51條，民事訴訟法第80
    條之1、第85條第1項本文。
中　　華　　民　　國　　111 　年　　9 　　月　　28　　日
                   家事法庭    法  官   陳忠榮
以上正本係照原本作成。
如對本判決上訴，須於判決送達後20日之不變期間內，向本院提
出上訴狀（須按他造當事人之人數附繕本）。如委任律師提起上
訴者，應一併繳納上訴審裁判費。
中　　華　　民　　國　　111 　年　　9 　　月　　28　　日
                               書記官   黃佳莉
　
附表一：被繼承人林金水之遺產
編號 種類 財    產    所    在 金額或價值(新臺幣、元) 分    割    方    法 1 房屋 臺中市○○區○○路00巷00號(稅籍編號00000000000) 未鑑定 按如附表二「應繼分比例」分割為分別共有。 2 存款 郵局帳號局號000000-0、帳號：000000-0 167(含法定孳息) 按如附表二「應繼分比例」分割為分別所有。 3 存款 郵局帳號局號000000-0、帳號：00000000 350(含法定孳息)  

附表二：被繼承人林金水之全體繼承人之應繼分比例
編 號 繼承人 繼承自林金水① 再轉繼承自黃銀部分② 應繼分比例(即①+②) 1 賴嘉敏 1/9 1/45 2/15 2 賴嘉彗 1/9 1/45 2/15 3 賴建宏 1/9 1/45 2/15 4 林火木 1/3 1/15 2/5 5 黃永岳  1/45 1/45 6 黃寶惠  1/45 1/45 7 黃永政  1/45 1/45 8 劉文雄  1/15 1/15 9 湯劉貴英  1/15 1/15 合計    1